【裁判字號】    95,易,48
【裁判日期】    950731
【裁判案由】    違反毒品危害防制條例
【裁判全文】
臺灣雲林地方法院刑事判決                95年度易字第48號
公  訴  人  臺灣雲林地方法院檢察署檢察官
被      告  乙○○
上列被告因違反毒品危害防制條例案件，經檢察官提起公訴（94
年度毒偵字第150 號），本院判決如下：
    主  文
乙○○無罪。
    理  由
一、公訴意旨略以：
  (一)被告乙○○於民國（下同）94年1月15日，在雲林縣東勢鄉
    ○○村○○路15 號「錦興城遊藝場」，持有第一級毒品海
    洛因2 小包（毛重1 ．5 公克），為警當場查獲，並扣得上
    開第1 級毒品海洛因。因認被告觸犯毒品危害防制條例第11
    條第1 項「持有第1 級毒品罪」。
  (二)檢察官並提出下列證據：
  1.被告乙○○之供述。
  2.證人（即查獲警員）甲○○偵查中之證述。
  3.現場照片及位置圖。
  4.94年4月1日調科壹字第160002565號法務部調查局鑑定通知
    書一份，證明確實是海洛因（94毒偵150號卷P.24）。
二、被告否認上述指控，並辯稱：我沒有持有或施用海洛因，海
    洛因是在遊藝場內搜到的，不是我的，他們就說是我的，但
    海洛因並非在我身上搜到，而是在流理台下搜到的，究竟是
    誰藏在那裡，我也不知道。可樂瓶上的安非他命才是我的，
    該處是公共場所，任何人都可以進去。當時警員在流理台下
    面搜到海洛因，硬要叫我承認等語。
三、按犯罪事實應依證據認定之，無證據不得認定犯罪事實；又
    不能證明被告犯罪者，應諭知無罪之判決，刑事訴訟法第
    154 條第2 項、第301 條第1 項分別定有明文。再刑事訴訟
    法第161 條已於91年2 月8 日修正公布，其第1 項規定：檢
    察官就被告犯罪事實，應負舉證責任，並指出證明之方法。
    因此，檢察官對於起訴之犯罪事實，應負提出證據及說服之
    實質舉證責任。倘其所提出之證據，不足為被告有罪之積極
    證明，或其指出證明之方法，無從說服法院以形成被告有罪
    之心證，基於無罪推定之原則，自應為被告無罪判決之諭知
    ，最高法院著有92年台上字第128 號刑事判例可資參照。
四、經查：
  (一)被告於警訊、偵訊中，均未承認現場查扣之海洛因為其所有
    ，被告只有承認可樂瓶上的安非他命為其所有。
  (二)證人（即查獲警員）甲○○偵查中證述：「我們當時去東勢
    鄉的錦興城遊藝場偽裝便衣，【看到乙○○站在廁所前的走
    道，手中握有一包東西，形跡可疑，我們就上去盤查，乙○
    ○看我們接近，就把手裡的東西丟在可樂瓶上】（走道上有
    置放任何東西？）走道其實就是在堆放雜物的地方，在走道
    上有一個流理台（洗手台），而在洗手台下方就有放空可樂
    的籃子和一些雜物，.. 乙 ○○當時站的位置那哪裡？就在
    附圖二空可樂瓶旁邊。當時我們發現有證物後，就開始在流
    裡台處搜索，【結果在流裡台上發現一包海洛因】。.. 他
    在警訊時否認海洛因是他的，我們也如實記明筆錄，只是那
    麼剛好海洛因就是他站立處的旁邊查獲，所以我們也就一起
    移送過來。... 一進去沒多久，就看到他行跡可疑。（何以
    會發現乙○○手中握有物品？）有塑膠袋的一角露出來，所
    以我們才知道，... 他在現場有承認安非他命是他的」等語
    （94年6 月3 日偵訊筆錄，94毒偵150 號卷P.32），可以證
    明：
  1.警察只看到被告手中握著一包東西，被告一時緊張，把那包
    東西丟到可樂瓶上，結果警察在可樂瓶上找到的是一包安非
    他命。
  2.警察並沒有看到被告丟棄海洛因的行為，警察只是在可樂瓶
    上發現安非他命後，順帶在流理台上察看，發現有一包海洛
    因，但無從證明海洛因與被告有何關連性。
  (三)94年1月15日案發後，被告經送警局採尿化驗，94年1月31日
    檢驗報告完成，被告僅有「安非他命陽性」反應，並無嗎啡
    類陽性反應，可見被告並無施用海洛因（94毒偵字第150號
    卷P.18）。被告否認施用海洛因，確有相當依據。
  (四)依據現場圖及照片所示，安非他命在洗手台下方可樂瓶上找
    到，而海洛因在流理台上找到，雖然二者的位置很接近，而
    且廚房裡面只有另一個廁所空間，整體而言仍是封閉環境。
    檢察官推論海洛因是被告所有，並非毫無依據。然畢竟電子
    遊藝場是公共場所，其他顧客將海洛因隨意丟棄，或不甚遺
    失，或是早一步發現有便衣警察而趕緊將海洛因丟棄，都是
    有可能的，因此尚無從認定該包海洛因是被告持有。
  (五)綜上所述，並無充分證據證明被告持有海洛因，本於無罪推
    定之原則，自應諭知被告無罪之判決。
五、適用法條：刑事訴訟法第301條第1項。
本案經檢察官丙○○到庭執行職務。
中    華    民    國    95    年    7    月    31    日
              刑事第四庭  審判長法  官  吳福森
                                法  官  吳基華
                                法  官  葉明松
以上正本證明與原本無異。
如不服本判決，應於判決送達後10日內，向本院提出上訴狀。（
須附繕本）
                                書記官  顏錦清
中    華    民    國    95    年    7    月    31    日


司法院資訊處製作；財團法人民間司法改革基金會備份。
